臺灣高等法院臺南分院刑事判決
　　　　　　　　　　　　　　　　 94年度上訴字第733號　Ａ
上　訴　人　臺灣臺南地方法院檢察署檢察官
上　訴　人
即　被　告　偉傑
選任辯護人　江信賢　律師
　　　　　　蔡麗珠　律師
　　　　　　蘇若龍　律師
被　　　告　乙○○
選任辯護人　賴鴻鳴　律師
　　　　　　黃俊達　律師
　　　　　　莊信泰　律師
上列上訴人因違反著作權法等案件，不服臺灣臺南地方法院94年
度訴字第553號中華民國94年6月10日第一審判決（起訴案號：臺
灣臺南地方法院檢察署94年度偵字第899、1932、2561、3905 號
），提起上訴，本院判決如下：
    主  文
上訴駁回。
    事  實
一、偉傑（原判決誤載為丙○○）係位於臺南市○○區○○路
    二段一七一號「小小兵資訊社」之負責人，乙○○係「小小
    兵資訊社」房東，林建誠係「小小兵資訊社」店員，蔡佳怡
    則係乙○○之女。偉傑、乙○○、林建誠及蔡佳怡（林蔡
    二人已判決確定）均明知「Play Station」、「PS設計圖」
    等商標圖樣，係日商新力電腦娛樂股份有限公司（下稱新力
    公司）申請註冊登記取得商標專用權，「Gameboy」、「Nin
    tendo」、「Mario Kart」、「Pokemon」、「Donk ey Kong
    」、「PocketMonster」、「SuperMario64」、「MarioBros
    」、「Warioland」、「Zelda」、「日圖」、「瑪莉醫生圖
    」、「瑪莉跳躍圖」、「彩色遊樂世界圖」等商標圖樣，係
    日商任天堂股份有限公司（下稱任天堂公司）申請註冊登記
    取得商標專用權，而「koei」、「三國無雙」、「三國志戰
    記」及「三國志」係日商光榮股份有限公司申請註冊登記並
    授權臺灣甲○○○○○股份有限公司（下稱臺灣光榮公司）
    使用之商標圖樣，而前開商標圖樣均指定使用於各種電腦、
    電視遊樂器用程式卡帶、磁帶、磁碟、光碟等商品上，現仍
    在商標專用期間，未經商標權人同意或授權，不得於同一商
    品使用相同之商標圖樣；又明知「PlayStation」、「PlayS
    tation2」系統遊戲軟體光碟內所儲存之「LibraryPrograms
    」電腦軟體，為新力公司享有著作權之電腦程式著作，非經
    新力公司之同意或授權，不得意圖營利而以移轉所有權之方
    法散布；且明知新力公司產製之「PlayStation」、「PlayS
    tation 2」系統遊戲軟體光碟片，於電視遊樂器執行使用時
    ，在電視影像畫面會呈現前揭「PlayStation」商標圖樣，
    足以使消費者誤認該遊戲光碟係新力公司所生產發行；亦明
    知「真三國無雙2」、「紅三海2」等電腦程式遊戲光碟、「
    XBOX」等電腦程式遊戲光碟及「任天堂遊戲卡匣」（GB版本
    及GBA版本）等係臺灣光榮、臺灣微軟股份有限公司（下稱
    微軟公司）、任天堂光司擁有著作權之電腦程式著作，非經
    光榮公司、微軟公司、任天堂公司之同意或授權，亦不得意
    圖營利而以移轉所有權之方法散布，竟自九十三年十月間起
    ，意圖營利，基於常業之犯意聯絡，未經新力公司、光榮公
    司、任天堂公司、微軟公司之同意或授權，由偉傑在大陸
    向自稱『阿志』之真實姓名、年籍均不詳之人，以每片光碟
    人民幣五元之價格、每個卡匣人民幣二十五元之價格買入後
    ，再由同具有上開常業販賣之犯意聯絡之店員乙○○、林建
    誠、蔡佳怡以每片光碟三百五十元至五百元之價格、每個卡
    匣一百五十元至一百八十元之價格售出予不特定之客人，乙
    ○○、蔡佳怡之工作為在櫃臺內收取金錢，管理帳務，林建
    誠之工作為協助客人取貨，並以之侵害新力公司、光榮公司
    、微軟公司及任天堂公司之著作權、商標權，並均以此為常
    業。嗣於九十四年一月一日十五時二十五分許，在「小小兵
    資訊社」為警查獲，扣得如附表一所示之物，並自蔡佳怡身
    上扣得存放盜版光碟、卡匣之密室遙控器，於九十四年一月
    二日十四時許，經警持前開遙控器開啟「小小兵資訊社」內
    存放盜版光碟、卡匣之密室後，復又扣得如附表二所示之物
    ，始知上情。
二、案經新力公司、任天堂公司訴由本署及渠等與光榮公司、微
    軟公司及任天堂公司訴由內政部警政署保安警察第二總隊第
    一大隊第三中隊報告臺灣臺南地方法院檢察署檢察官偵查起
    訴。
    理  由
一、本件經被告偉傑、乙○○於原審及本院當庭表示認罪，並
    同意以簡式審判程序審理，有原審九十四年六月六日準備程
    序筆錄、審判筆錄及本院九十四年九月十三日準備程序、同
    年月二十七日審判筆錄在卷足憑，依刑事訴訟法第二百七十
    三條之二、同法第一百五十九條第二項規定，不適用傳聞法
    則有關限制證據能力之相關規定，合先敘明。
二、上開犯罪事實，訊據被告偉傑、乙○○供承不諱，核與同
    案被告林建誠、蔡佳怡等人於原審坦承犯行等情相符，亦與
    告訴代理人楊文華、林秋萍、嚴立媛、馬蕙蘭之指訴相符，
    並有著作權證明文件、中華民國商標註冊證、鑑識證明各一
    份及照片數幀附卷及如事實欄所載物品扣案可佐，足認被告
    等人之自白確與事實相符，堪以採信。本件事證明確，被告
    二人之犯行，堪以認定。
三、按刑法上所謂常業，係指反覆以同種類行為為目的之職業性
    犯罪而言，僅須有賴某種犯罪為業之意思，而有事實上之表
    現為已足（最高法院八十五年度台上字五一０號判例參照）
    。故刑法所定常業罪，僅須有賴某種犯罪為業之意思，又有
    事實表現即為已足，不以藉該犯罪為惟一生活為必要，更不
    以經營時日長短、所得多寡或盈虧結果為認定標準。查被告
    丙○○既自承：伊自九十二年二月間某日起，即開始經營「
    小小兵資訊社」，而盜版之光碟及卡匣係自九十三年底始開
    始販賣，伊係以每片光碟人民幣五元進貨，而以新臺幣一百
    五十元至一百八十元出售，及以每個遊戲卡匣人民幣二十五
    元進貨，以新臺幣三百五十元至五百元出售，伊僱用同案被
    告林建誠負責拿卡匣、被告乙○○負責收錢等語，而同案被
    告蔡佳怡亦在店內擔任櫃檯收錢之帳務工作等情，亦據同案
    被告林建誠供證屬實 (九十四年度偵字第一九三二號卷第十
    七頁)，而同案被告林建誠係被告乙○○代被告偉傑所雇
    用等情，亦據被告偉傑、乙○○所供承 (詳九十四年度偵
    字第一九三二號卷第八、十九頁、九十四年度偵字第八九九
    號卷第二五、三三頁)，足認被告等確具有共同營利之意圖
    ，並以販賣盜版光碟、遊戲卡匣之行為以營利，其等確係恃
    此維生，以之為常業甚明。
四、核被告偉傑、乙○○所為販賣如附表一編號一、二及附表
    二編號一至八所列之盜版光碟、遊戲卡匣，係犯著作權法第
    九十四條第一項、第九十一條之一第三項之以犯明知係侵害
    著作財產權之重製光碟而散布為常業罪及著作權法第九十四
    條第一項、第九十一條之一第一項以犯擅自以移轉所有權之
    方法散布重製物而侵害他人之著作財產權為常業罪，及犯商
    標法第八十二條之未得商標權人同意於同一商品使用相同之
    註冊商標罪。被告二人與同案被告林建誠、蔡佳怡就販賣如
    附表一編號一、二及附表二編號一至八所列之光碟、遊戲卡
    匣，均有犯意之聯絡及行為之分擔，均應論以共同正犯。被
    告二人所犯上開三罪，均係一行為觸犯數罪名，屬想像競合
    犯，均應從一重之著作權法第九十四條第一項、九十一條之
    一第三項之以犯明知係侵害著作財產權之重製光碟而散布為
    常業罪處斷。
五、原審以被告偉傑、乙○○二人罪證明確，因予適用著作權
    法第九十四條第一項、第九十一條之一第一項、第三項、第
    九十八條但書，刑法第十一條本文、第二十八條、第五十五
    條、第七十四條第一款、第三十八條第一項第二款規定，並
    審酌被告偉傑係「小小兵資訊社」之負責人，販賣盜版光
    碟、卡匣之數量甚鉅，查獲如附表所示之盜版光碟、卡匣高
    達一萬餘片，其犯罪情節較為嚴重，而被告乙○○部分，檢
    察官雖具體求刑七月以上有期徒刑，惟參以檢察官起訴書所
    載之犯罪事實，及被告乙○○於本案之角色於被告偉傑不
    在國內時，受其委託代為經營及聘僱同案被告林建誠為員工
    共同為販賣盜版光碟，其惡性顯較身為負責人之被告偉傑
    為輕，並參以被告所犯著作權法第九十四條第一項之罪之法
    定刑係一年以上七年以下有期徒刑，以及被告之犯罪動機、
    目的、手段、犯罪所得，及犯後態度等一切情狀，分別就
    偉傑量處有期徒刑一年六月；乙○○量處有期徒刑一年四月
    ，以資懲儆。又以被告乙○○未曾受有期徒刑以上刑之宣告
    ，有卷附之臺灣高等法院被告前案紀錄表各一紙可按，因一
    時失慮，致罹刑典，並已坦承犯行，於刑之宣告後，應知警
    惕而無再犯之虞，因認暫不執行其刑為當，併予宣告被乙○
    ○緩刑五年，用啟自新。並認扣案如附表一編號一、二及附
    表二編號一至八所列之光碟及遊戲卡匣，分別係未經著作權
    人授權及侵犯他人之商標專用權之重製光碟及遊戲卡匣，且
    供被告等四人犯罪所用之物，應依著作權法第九十八條但書
    之規定，不問屬於犯人與否，均沒收之，且不再依商標法第
    八十三條之規定重覆沒收。至附表一編號三至八及附表二編
    號九至十三所示之物，係被告丙○○所有供犯罪所用之物，
    業據被告丙○○供承在卷，應依刑法第三十八條第一項第二
    款之規定，就被告四人均予以宣告沒收。另扣案之現金新臺
    幣五萬四千三百元，無法證明係供犯本罪所用或因犯罪所得
    之物，亦非屬違禁物，且未經檢察官聲請本院予以沒收，爰
    不另為沒收之諭知。本院經核原判決認事用法，並無不合，
    量刑亦稱允當。被告偉傑上訴意旨，辯其非常業犯，且犯
    後態度良好，並提出本院九十二年度上更(一)字第一七五號刑
    事判決，請求給予緩刑等語；檢察官循告訴人聲請，認被告
    乙○○已有前案，應不宜緩刑等語，均指摘原判決不當。因
    上訴意旨所指事項原判決均已審酌並加敘明，而被告偉傑
    所提出之本院上開判決係以被告與被害人達成和解而為緩刑
    考量，且刑事案件有其各別性考量，互不受拘束，更與本案
    量刑情節不同，不得相互援引；又告訴人所提臺灣臺南地方
    法院八十九年度易字第三０七一號刑事判決，上開臺灣高等
    法院全國被告前案紀錄表已明確記載，該案係判處被告拘役
    ，而非宣告有期徒刑；況且量刑為法官裁量權行使，不宜空
    泛指摘，是檢察官及被告之上訴均為無理由，應予駁回。
據上論斷，應依刑事訴訟法第三百六十八條，判決如主文。
本案經檢察官蘇南桓到庭執行職務。
中　　華　　民　　國　　94　　年　　10　　月　　11　　日
                  刑事第二庭    審判長法　官　葉居正
                                      法　官　高明發
                                      法　官　李文福
以上正本證明與原本無異。
如不服本判決，應於收受本判決後十日內向本院提出上訴書狀。
其未敘述上訴理由者並得於提起上訴後十日內向本院補提理由書
狀（均須按他造當事人之人數附繕本）「切勿逕送上級法院」。
　　　　　　　　　　　　　　　　　　　書記官　李良倩
中　　華　　民　　國　　94　　年　　10　　月　　12　　日
附錄：本判決論罪法條
著作權法第九十一條之一
擅自以移轉所有權之方法散布著作原件或其重製物而侵害他人之
著作財產權者，處三年以下有期徒刑、拘役，或科或併科新臺幣
五十萬元以下罰金。
明知係侵害著作財產權之重製物而散布或意圖散布而公開陳列或
持有者，處三年以下有期徒刑，得併科新臺幣七萬元以上七十五
萬元以下罰金。
犯前項之罪，其重製物為光碟者，處六月以上三年以下有期徒刑
，得併科新臺幣二十萬元以上二百萬元以下罰金。但違反第八十
七條第四款規定輸入之光碟，不在此限。
犯前二項之罪，經供出其物品來源，因而破獲者，得減輕其刑。
著作權法第九十四條
以犯第九十一條第一項、第二項、第九十一條之一、第九十二條
或第九十三條之罪為常業者，處一年以上七年以下有期徒刑，得
併科新臺幣三十萬元以上三百萬元以下罰金。
以犯第九十一條第三項之罪為常業者，處一年以上七年以下有期
徒刑，得併科新臺幣八十萬元以上八百萬元以下罰金。
商標法第八十二條
明知為前條商品而販賣、意圖販賣而陳列、輸出或輸入者，處一
年以下有期徒刑、拘役或科或併科新臺幣五萬元以下罰金。
附表一：
┌──┬────────┬────┬─────────┐
│編號│名稱            │數量    │備註              │
├──┼────────┼────┼─────────┤
│一  │盜版遊戲光碟    │二十七片│                  │
├──┼────────┼────┼─────────┤
│二  │盜版影音光碟    │二片    │                  │
├──┼────────┼────┼─────────┤
│三  │棉套            │二包    │                  │
├──┼────────┼────┼─────────┤
│四  │冊裝遊戲目錄    │六十七本│                  │
├──┼────────┼────┼─────────┤
│五  │散裝遊戲目錄    │一批    │                  │
├──┼────────┼────┼─────────┤
│六  │估價單          │三十四本│                  │
├──┼────────┼────┼─────────┤
│七  │已使用過之估價單│一批    │                  │
├──┼────────┼────┼─────────┤
│八  │包裝紙袋        │一批    │                  │
└──┴────────┴────┴─────────┘
附表二：
┌──┬────────┬──────────────┐
│編號│名稱            │數量                        │
├──┼────────┼──────────────┤
│一  │PS2遊戲光碟     │一萬零八百三十八片          │
├──┼────────┼──────────────┤
│二  │PS遊戲光碟      │二千一百八十五片            │
├──┼────────┼──────────────┤
│三  │XBOX遊戲光碟    │二千零四十七片              │
├──┼────────┼──────────────┤
│四  │SEGA遊戲光碟    │六百八十片                  │
├──┼────────┼──────────────┤
│五  │電腦遊戲光碟    │三百十六片                  │
├──┼────────┼──────────────┤
│六  │影音光碟        │二百十片                    │
├──┼────────┼──────────────┤
│七  │任天堂卡匣(GB)  │一百二十二個                │
├──┼────────┼──────────────┤
│八  │任天堂卡匣(GBA) │一百五十七個                │
├──┼────────┼──────────────┤
│九  │棉套            │六百五十只                  │
├──┼────────┼──────────────┤
│十  │包裝紙袋        │八百五十紙                  │
├──┼────────┼──────────────┤
│十一│目錄紙          │三千張                      │
├──┼────────┼──────────────┤
│十二│已書寫之估價單  │三十六張                    │
├──┼────────┼──────────────┤
│十三│估價單          │二本                        │
└──┴────────┴──────────────┘
